【裁判字號】    85,台上,5586
【裁判日期】    851128
【裁判案由】    背信
【裁判全文】
最高法院刑事判決                              八十五年度台上字第五五八六號
    上 訴 人  台灣高等法院台中分院檢察署檢察官
    被    告  甲○○
右上訴人因被告背信案件，不服台灣高等法院台中分院中華民國八十四年十二月五日
第二審更審判決（八十三年度上更(一)字第一七五號，起訴案號：台灣台中地方法院檢
察署八十一年度偵續(二)字第一三號），提起上訴，本院判決如左：
    主  文
原判決撤銷，發回台灣高等法院台中分院。
    理  由
本件原判決以公訴意旨略稱：被告甲○○係經營丙種墊款之富懋證券股份有限公司（
以下簡稱富懋公司）之副總經理，於民國七十九年二月間林萬寶、陳春生、黃錦明、
林翠英各出資新台幣（下同）五百萬元，（黃錦明部分實際為其妻黃曾香吉所出資）
，四人共集資二千萬元委託被告代為操作股票買賣，迄七十九年四月十一日止，因股
市大跌，黃錦明等人不願再買賣股票，要求被告歸還渠等前所委託存放伊處之存摺、
印章，詎被告竟意圖為自己及富懋公司不法之利益，繼續代為操作股票買賣，而違背
其任務，將斯時尚結存之一千九百四十一萬六千六百三十元自行投入股市，且向富懋
公司融資貸款，因股市慘跌，致全部金額悉遭斷頭，嗣被告即委由陳大偉將屬林萬寶
等四人共同出資之一千九百四十萬九千零八十六元分四次提領，分別存入台中市第二
信用合作社（以下簡稱中市二信）000000－0號彭麗陽帳戶，而與富懋公司取
得其中融資貸款之利息，致生損害於林萬寶、黃錦明等人之財產；案經黃錦明、黃曾
香吉告訴及經法務部調查局台中市調查站移送偵辦，因認被告涉有刑法第三百四十二
條第一項之背信罪嫌。惟經調查結果，不能證明被告犯罪，因而維持第一審關於背信
部分諭知被告無罪之判決，駁回檢察官在第二審之上訴，固非無見。
惟查：(一)、審理事實之法院對於被告有利及不利之證據，應一律注意，詳為調查，綜
合全案證據資料，本於經驗法則以定其取捨，並將取捨證據及得心證之理由於判決內
詳為說明。故證據雖已調查，而尚有其他部分並未調查，仍難遽為被告有利或不利之
認定；苟非調查之途徑已窮，而被告之犯罪嫌疑仍屬不能證明，要難遽為無罪之判斷
；如有應調查之證據未予調查，率行判決，其判決當然為違背法令。本件告訴人黃錦
明、黃曾香吉及證人陳春生一再指稱至七十九年四月十一日止，因股市大跌，而不願
再買賣股票，要求被告甲○○歸還存摺及印章，終止委託被告代為操作股票買賣等語
。而被告於偵查中對檢察官所問：是否將代告訴人等買賣股票所用之陳春生銀行帳戶
內之七百四十萬元轉匯至葉金枝之帳戶之問題時，答稱：「是的，因當時陳春生不做
了，當時林萬寶也說賠錢。」（見偵續(二)字第一○號卷第二十四頁）。委託人陳春生
等人既表示不願再委託被告買賣股票，被告何以不退還當時所餘之七百四十萬元，又
將該款轉匯至葉金枝之帳戶而繼續為告訴人及陳春生等人買賣股票﹖是否有背信情事
﹖原審未詳為調查審究明白，遽行判決，難謂無應於審判期日調查之證據而未予調查
之違誤。(二)、證據之證明力如何，法院固有自由判斷之權，惟判斷證據力如與經驗法
則或論理法則有違，即屬判決適用法則不當，為判決違背法令。查被告既受託代告訴
人等以丙種墊款買賣股票，且存摺、印章及買賣股票之相關資料均由被告保管，則縱
使告訴人等表明終止委任，被告如不配合，告訴人等亦難以片面結算。原審未進一步
詳查告訴人等究竟曾否表明不願再買賣股票而終止委託，竟以雙方既未定操作期限，
且七十九年四月十一日前，雙方尚未結算之結果，推定告訴人等未終止委託，並據為
被告無罪論據之一，其採證與事理有違，難稱適法。(三)、告訴人等指訴被告擅自向其
服務之富懋公司作丙種融資大量購買股票，涉有背信罪嫌，原判決則以被告所提之「
有價證券買賣對帳單」，其上有陳春生計算對帳之筆跡，其上所載買進股票之金額遠
超過告訴人等集資之二千萬元甚多，因而認定告訴人等應知悉被告以丙種墊款代為操
作買賣股票，被告無背信犯行。惟查陳春生供稱其於股票被斷頭前並未收到上述對帳
單，被斷頭後富懋公司才影印對帳單給伊（見更(一)卷第九十九頁背面）。究竟實情如
何﹖被告所提對帳單上之筆跡是否係陳春生所為﹖原審未予調查釐清，遽行判決，亦
有可議。檢察官上訴意旨指摘原判決違背法令，尚非全無理由，應認有發回更審之原
因。又本件雖屬刑事訴訟法第三百七十六條第五款所列之案件，惟於修正刑事訴訟法
施行前，原得上訴於第三審法院，且已繫屬於法院，依刑事訴訟法施行法第五條第一
項規定，仍應依施行前之法定程序終結之，附此明。
據上論結，應依刑事訴訟法第三百九十七條、第四百零一條，判決如主文。
中      華      民      國    八十五    年     十一     月    二十八    日
                              最高法院刑事第七庭
                                  審判長法官  董  明  霈
                                        法官  丁  錦  清
                                        法官  楊  商  江
                                        法官  賴  忠  星
                                        法官  林  茂  雄
      右正本證明與原本無異
                                              書  記  官
中      華      民      國    八十五    年     十二     月      六      日


司法院資訊處製作；財團法人民間司法改革基金會備份。
